【裁判字號】    89,交聲,11
【裁判日期】    890824
【裁判案由】    違反道路交通管理處罰條例
【裁判全文】
臺灣宜蘭地方法院交通件裁定                        八十九年度交聲字第一一號
    移
    異  議  人
    即受處分人  甲○○
右列受處分人因違反道路交通管理處罰條例案件，對於交通部公路局臺北區監理所宜
蘭監理站八十九年五月二十四日所為之處分（原處分案號：八八桃警交字第０三四０
七四號），聲明異議，本院裁定如左：
    主  文
異議駁回。
    理  由
一、本件異議意旨略以：受處分人未於民國八十九年一月十日十時二十五分許，駕駛
    車號ＲＶＶ─五二六號輕型機車，行經桃園縣內壢成章舊街之被舉發地點，亦未
    將上開機車借予他人使用。況且從未接獲前開違規舉發單等語。
二、按機器腳踏車駕駛人及附載座人，未載安全帽者，處駕駛人新台幣五百元罰鍰。
    機器腳踏車附載人員或物品，應依左列規定：五、駕駛人及附載坐人均應載安全
    帽。道路交通管理處罰條例第三十一條第三項、道路交通安全規則第八十八條第
    一項第五款分別定有明文。次按，駕駛人駕駛車輛，或行人在道路上應遵守道路
    交通標誌、標線、號誌之指示，並服從執行交通勤務之警察，或依法令執行指揮
    交通及交通稽查任務人員之指揮。汽車駕駛人，駕駛汽車有違反本條例之行為，
    經交通勤務警察或依法令執行交通稽查任務人員制止時，不聽制止或拒絕停車接
    受稽查而逃逸者，除按各該條所規定之罰鍰處罰外，並依第六十三條規定記點；
    汽車駕駛人，駕駛汽車有左列情形之一，而本章各條無處罰之規定者，處新台幣
    九百元以上一千八百元以下罰鍰：一、不服從交通勤務警察或依法令執行交通指
    揮、稽查任務人員之指揮或稽查者。道路交通管理處罰條例第四條、第六十條第
    二項第一款亦有明文可資參照。末按道路交通管理處罰條例第六十三條第一項復
    規定，汽車駕駛人，違反左列各款所列條款之一者，除依原條款處罰鍰外，並予
    記點：一、違反六十條第二項第一款者，記違規點數一點。
三、經查：
  (一)本件違規事實，業據證人即掣單舉發之員警乙○○到庭結證稱：其與同事本即執
    行取締未戴安全帽勤務，於右揭時地發現一明年約二十餘歲之男子搭載一名女子
    行經被舉發地點，兩人均未戴安全帽，故鳴笛示意予以制止攔停。惟違規之一男
    一女並未停車受檢而加速駛離，其等基於人車安全之考量，乃登記該車車號、廠
    牌、顏色，經查證勤務指揮中心電腦車籍資料無誤後，依規定逕行掣單舉發。且
    當時車流量非鉅，違規車輛以時速三、四十公里之車速經過面前，故可清楚辨識
    車牌號碼（見本院八十九年七月六日訊問筆錄）等語綦詳。復有桃園縣警察局八
    十九年三月十日桃警交字第四四三五六號函、八八桃警交字第０三四０七四號舉
    發違反道路交通管理事件通知單各一紙在卷可按，是本件舉發違規之過程既屬合
    法、明確，實難認有何誤斷之虞。又衡諸值勤員警與異議人並不相識，夙無仇隙
    ，當無設詞攀誣之理。從而，本件騎乘車牌號碼ＲＶＶ─五二六號輕型機車之一
    男一女，確有騎乘機車違規未戴安全帽之事實，堪以認定。
  (二)異議人甲○○位於桃園縣中壢市○○○○路一五六巷四六號住處，與被舉發地點
    即同縣市○○○街，僅有一街之隔，此據證人乙○○到庭證述綦詳，而證人所描
    述之違規騎乘機車之男子，年約二十餘歲，與異議人甲○○之子張晉耕（民國六
    十八年九月二十五日生）、張晉綱（民國七十年四月五日生）年齡相仿，此有異
    議人戶口名簿一份附卷足佐，是由本件違規事實發生之地緣關係及違規騎乘機車
    男子之年籍資料，均與異議人關係匪淺等情觀之，苟異議人到庭堅稱並未將該機
    車借予外人使用等語確係真實，則衡以經驗法則及論理法則，應可推知違規騎乘
    該機車者，係異議人之子張晉耕或張晉綱。
  (三)交通警員掣單舉發違反道路交通管理處罰條例所列之違規事實，本質上為行政處
    分，係公務員基於職務上權力，依法就特定之具體事件所為具公法上效果之單方
    行政行為，基於公務員為公法上行為具有公信力之原則，該行政處分當可被推定
    為真正，其據以依法處分之事實認定亦為正確無誤，本此公信原則，乃立法者賦
    予行政機關制定違反道路交通事件統一裁罰標準及處理細則，使執勤警員得當機
    處分（如該細則第二十三條）以維護交通秩序、安全之行政目的，反之，若謂公
    務員一切行政行為均需預留證據以證其實，則國家行政勢必窒礙難行。據此，刑
    事訴訟法就犯罪證據有關之規定中，與屬行政秩序罰之交通違規裁罰本旨不合之
    部分，自不在準用之列。從而，本件執勤員警之舉發過程既係依法處理而無瑕疵
    ，異議人就此到庭並不爭執，亦未提出其他確實證之據以供調查，而本院經查復
    無任何證據足資證明存有捏造事實違法取締之情事，則執勤警員本其維護交通秩
    序、安全職責所為之舉發，自應受到合法、正確之推定。
  (四)綜合上情，本件違規事實雖非異議人所自為，惟既將該機車借予其子騎用，自應
    併就其違規行為予以負責。值勤員警依法對車主即異議人掣以通知單予以裁罰，
    依法要無違誤，原處分機關援引首揭規定，裁處罰鍰新臺幣二千三百元，並記違
    規點數一點，要無不當。本件異議為無理由，應予駁回。
四、至宜蘭監理站對違反道路交通管理事件不服裁決聲明異議案件移送書與交通部公
    路局臺北區監理所宜蘭監理站宜監字第駕裁四三─三四０七四三號違反道路交通
    管理事件裁決書就本件違規事項所為裁處之罰鍰金額不同部分，已由交通部公路
    局臺北區監理站宜蘭監理站於八十九年八月十七日以八九北監字第八九一五三四
    八號函更正罰鍰金額為二千三百元，附此敘明。
據上論斷，應依道路交通案件處理辦法第十九條，裁定如主文。
中      華      民      國      八十九      年    八    月    二十四    日
                                  臺灣宜蘭地方法院交通法庭
                                          法  官  陳  嘉  年
右正本證明與原本無異
如不服本裁定應於送達後五日內向本院提出抗告狀(應附繕本)
                                          書記官  莊  錫  聰
中      華      民      國      八十九      年    八    月    二十八    日


司法院資訊處製作；財團法人民間司法改革基金會備份。
